【裁判字號】    98,台上,5752
【裁判日期】    981008
【裁判案由】    違反槍砲彈藥刀械管制條例
【裁判全文】
最高法院刑事判決            九十八年度台上字第五七五二號
上  訴  人  甲○○
                    2段249之11號
上列上訴人因違反槍砲彈藥刀械管制條例案件，不服台灣高等法
院台中分院中華民國九十六年五月二日第二審判決（九十六年度
上訴字第六○○號，起訴案號：台灣台中地方法院檢察署九十五
年度偵字第一三九三三號），提起上訴，本院判決如下：
    主  文
原判決撤銷，發回台灣高等法院台中分院。
    理  由
本件原判決引用第一審判決書記載之事實、證據及理由，認定：
上訴人甲○○於民國九十五年六月二十日凌晨一時五十分許，在
台中市○○街與五順街口，受綽號「阿彬」者之委託，代為藏放
仿WALTHER廠PPK/S型半自動手槍製造換裝土造金屬槍管而成具有
殺傷力之改造槍枝一支（管制編號0000000000號）及
具有殺傷力之土造子彈八發後，應允收受藏放，並將該具有殺傷
力之槍、彈，插於衣服內腰際處，而未經許可寄藏槍、彈。嗣上
訴人步行離開現場約三十公尺時，適遇見甫從台中市○○街一五
五號步出之友人何棟樑，二人乃在該門口聊天。旋為接獲線報到
達現場之警察發覺，乃上前盤查，並扣得上開槍枝一支及土造子
彈八發等情。因而維持第一審依想像競合犯規定，從一重論處上
訴人未經許可，寄藏可發射子彈具有殺傷力之槍枝罪刑之判決，
駁回上訴人在第二審之上訴，固非無見。
惟查：(一)、證據雖已調查而其內容尚未明瞭者，即與未經調查無
異，如遽行判決，仍屬應於審判期日調查之證據而未予調查。上
訴人已堅詞否認犯罪，辯稱：綽號「阿彬」之柯銘於九十五年六
月二十日凌晨一時三十分至四十分許，撥打電話約伊在台中市○
○街與五順街口見面，當時並不知柯銘持有槍、彈，待柯銘到達
後，臨時將涉案之槍、彈塞到伊身上，請伊代為保管，並說十分
鐘就回來，隨即開車離開，但不到十分鐘，警察即前來逮捕，嗣
柯銘已傳來簡訊，表示「我（指柯銘）不知該從何說起，我竟然
為了幾萬元出賣朋友，……我現在後悔也來不及，早知當初會這
樣，我真的不是人，……請原諒我」，故本件是遭柯銘陷害等語
。原判決雖引用第一審判決書之記載，以：「本案確係柯銘提供
線報予警察，始為警循線查獲，業據證人即警員翁永奇於審理中
到庭結證屬實，並有柯銘與翁永奇之電話通聯紀錄在卷可憑，固
足認被告（即上訴人，下同）辯稱伊係遭柯銘陷害等語並非全屬
虛詞。……惟依照上開簡訊內容至多僅能推認柯銘可能係因圖檢
舉獎金而提供線報予警察，使警察查獲被告，而向被告道歉」、
「本件縱然如被告所辯係柯銘為圖檢舉獎金而一方面請被告代為
藏放扣案槍、彈，一方面又向警察告發，伊係遭柯銘陷害，惟被
告於寄藏扣案槍、彈時，既不知此情而在主觀上確實具有為柯銘
寄藏扣案槍、彈之犯意，自無礙於被告本案犯行之成立」云云。
然而所謂「陷害教唆」，係指行為人原無犯罪之意思，純因具有
偵查犯罪職權公務員之設計誘陷，以唆使其起意，待其形式上符
合著手於犯罪行為之實行時，再予逮捕者而言。該「陷害教唆」
，因行為人原無犯罪之意思，具有偵查犯罪職權之公務員復伺機
逮捕，係以不正當手段誘人入罪，故被陷害教唆者不成立犯罪。
此種情形，與犯罪行為人本有犯罪之意思，有偵查犯罪職權之公
務員於獲悉後為取得證據，佯與之為對合之行為，待其著手於犯
罪行為之實行時，予以逮捕，以求人贓俱獲，此乃蒐證之方法，
因行為人主觀上原即有犯罪之意思，客觀上又已著手於犯罪行為
之實行，仍應成立犯罪者不同，兩者情形有別。本件依據卷內資
料，(1)上訴人於九十五年六月二十日凌晨一時五十分許，在台中
市○○街與五順街口，收受綽號「阿彬」之柯銘所交付之槍、彈
後，旋於同日凌晨二時許，在台中市○區○○街一五五號前，為
警查獲（見警卷第七頁），前後約僅十分鐘。(2)警員王國益、陳
鴻興已到庭結證，查獲地點「五順街一五五號前」，係台中市警
察局第二分局轄區，非渠等所屬台中市警察局第一分局之轄區（
見第一審卷第七十一頁、第七十二頁、第一三一頁）。(3)警員翁
永奇亦到庭結證：「當時我和陳鴻興、王國益（執行）巡察勤務
，……查獲之前有綽號阿安（按即柯銘）的人打我行動電話，…
…他說在何時間、地點，會有一個綽號阿偉（即上訴人甲○○）
的男子會在身上藏有一把槍械，……他（指柯銘）有陸續打電話
給我，……檢舉人（指柯銘）有獎金，改造手槍（新台幣，下同
）五千元，制式手槍五萬元，……查獲人員（即警察）亦有獎金
及記功、嘉獎等獎勵，……阿安說他叫柯銘，並且說如果這個人
（指上訴人）離開，他隨時會跟我說，意思就是查獲過程阿安會
在附近看我們查獲情形，好像他一定要領這個獎金」（見第一審
卷第一三四頁、第一三六頁至第一三八頁）。(4)上訴人於原審且
辯稱：「地方法院的法官有調通聯紀錄，翁永奇跟陷害我的柯銘
有保持很密切的聯絡，……柯銘後來有在電話中跟我說，他有跟
警察拿五萬元，在進化北路與學士路口日勝（盛）銀行的提款機
，提領五萬元」（見原審卷第二十七頁背面、第二十八頁背面）
。(5)原判決所引用之第一審判決書，亦記載：「本案確係柯銘提
供線報予警察，始為警循線查獲，業據證人即警員翁永奇於審理
中到庭結證屬實，並有柯銘與翁永奇之電話通聯紀錄在卷可憑，
足認被告辯稱伊係遭柯銘陷害等語並非全屬虛詞」（見第一審判
決第七頁第十九行至第二十二行）。以上事證如果無訛，則柯銘
於邀約上訴人見面並交付槍、彈之前，似先與警方密切聯絡，並
告知交付槍、彈之確實時間、地點，待其交付槍、彈後，警方即
在十分鐘內越區逮捕上訴人，並於逮捕後，從提款機內提領五萬
元，交給柯銘。依其情形，本件究係上訴人原本即有寄藏槍、彈
之意思，警方於獲悉後為取得證據，命柯銘佯與上訴人為對合之
行為，待上訴人著手實行犯罪行為後，予以逮捕，以求人贓俱獲
；抑或上訴人原無犯罪（寄藏槍、彈）之意思，因柯銘與警方人
員為圖求獎金及記功、嘉獎等獎勵，而謀議以不正方法，設計誘
陷上訴人，再伺機予以逮捕？即有研求餘地。究竟實情如何？基
於公平正義之維護，自有究明之必要。原審未予釐清真相，且其
判決全文，除記載「一、本案經本院（指原審）審理結果，認第
一審判決，認事用法及量刑均無不當，應予維持，並引用第一審
判決書記載之事實、證據及理由（如附件）」外，僅有「二、上
訴人即被告甲○○在本院（指原審）未提出其他有利之證據及辯
解，其上訴無理由」一語，即駁回上訴，自嫌率斷。(二)、行為後
法律有變更，須本於罪刑綜合比較原則、擇用整體性原則而為比
較適用者，係指與罪刑有關之本刑、共犯、未遂犯、想像競合犯
、牽連犯、連續犯、結合犯，以及累犯加重、自首減輕暨其他法
定加減原因（如身分加減）與加減例等一切情形而言。至於與罪
刑無關者，例如易刑處分、拘束人身自由之保安處分等事項，則
不在綜合比較、整體適用之範圍內，仍應分別適用最有利於行為
人之法律。原判決引用第一審判決書之記載，認為：上訴人行為
後，刑法部分條文於九十四年一月七日修正、同年二月二日公布
，並自九十五年七月一日施行，上訴人所犯槍砲彈藥刀械管制條
例第八條第四款之罪，其罰金刑部分為「併科新臺幣七百萬元以
下罰金」，依修正後刑法第三十三條第五款規定「罰金：新臺幣
一千元以上，以百元計算之」，較修正前所規定「罰金：（銀元
）一元（即新臺幣三元）以上」為重，以修正前之舊法有利於上
訴人。但同法第四十二條所規定罰金易服勞役之折算標準，修正
前「以（銀元）一元以上三元以下折算一日」，經依修正前罰金
罰鍰提高標準條例第二條前段規定提高後為「（銀元）一百元以
上三百元以下（即新臺幣三百元以上九百元以下）折算一日」；
修正後則以「新臺幣一千元、二千元或三千元折算一日」。上訴
人所處「併科罰金新臺幣十萬元」，以修正後之新法有利於上訴
人。經綜合比較後，應一體適用行為後之法律，即修正後刑法規
定予以論處等情。其關於「與罪刑有關之事項」，未與「易刑處
分」部分，分別比較，各自適用最有利於行為人之法律，竟整體
適用修正後新法，亦有適用法則不當之違法。而第三審法院應以
第二審判決所確認之事實為判決基礎，本件有無「陷害教唆」情
形，尚不明瞭，本院無可據以為裁判。上訴意旨指摘原判決不當
，為有理由，應認有撤銷發回更審之原因。
據上論結，應依刑事訴訟法第三百九十七條、第四百零一條，判
決如主文。
中    華    民    國  九十八  年    十    月    八    日
                      最高法院刑事第六庭
                          審判長法官  謝  俊  雄
                                法官  陳  世  雄
                                法官  魏  新  和
                                法官  吳  信  銘
                                法官  徐  文  亮
      本件正本證明與原本無異
                                      書  記  官
中    華    民    國  九十八  年    十    月   十二   日
                                                Ａ


司法院資訊處製作；財團法人民間司法改革基金會備份。
